# 关于同一控制下被合并公司减资的处理

提问人：biedou 时间：2011-01-24 18:06:41
比如A公司注册资本 3000 万，净资产 2000 万，被B公司出资 3000 合并，属同一控制合并，那么B公司帐面长投就应该是 2000万， 1000 万冲净资产。问题：如果A公司后来减资，注册资本由 3000 万减到 1500 万，那么对于B公司来说，收到减资款 1500 万，投资成本如何转销，转销 1500 万还是按比例转销 1000 万？如果按比例转销，那么收到的减资款跟转销的成本就有差额了，这个差额怎么处理，是进投资收益呢，还是 恢复原来冲减的净资产

回答人：chenyiwei
回复 楼主 biedou 的帖子由于A公司净资产小于注册资本，似乎不会出现减资 1500 万就向股东退还 1500 万现金的情况？ 由于减资相当于股东收回部分投资，因此收回的减资款应当冲减长期股权投资处理。收到减资款大于长期股权投资帐面价值的，超过部分确认为投资收益。

回答人：chenyiwei
回复 藤椅 biedou 的帖子同一控制下企业合并中，合并日的对价帐面价值与合并日帐面净资产之间的差额调整净资产，是出于将此类交易认定为权益性交易的考虑，即认为同一控制下的合并交易发生于合并方与其控股股东、实际控制人之间。 但后续的被合并方减资，本身与同一控制下的合并没有直接关联，是合并方与被合并方之间的交易，而不是合并方与合并方自身的股东之间的交易，所以合并方收到减资款不作为权益性交易看待，不会直接调整合并方自身的股东权益（即使是恢复当初同一控制下合并中被交易差额冲减的净资产），而是冲减投资成本，收到的减资款大于当初的投资成本的，应计入投资收益。当初同一控制下企业合并的交易差额形成的资本公积后续不再调整。

回答人：chenyiwei
回复 报纸 biedou 的帖子“权益性交易”的界定，有其自身的原则和判断标准，并不是因为要“避免影响损益”才将其界定为权益性交易（看来新旧准则转换中的理念转换难度不小）。 你所说的问题（“投资收益是虚的”）是现行准则对同一控制下合并一律要求权益结合法核算而导致的一个老问题，但在目前的同一控制下企业合并会计处理的大框架不作修改的情况下，很难根本解决。 减资时不是按比例冲减投资成本，而是可以把减资款冲减全部投资成本到零为限。

回答人：chenyiwei
回复 7 楼 zsyrogers 的帖子减资是合并方与被合并方之间的交易，在合并方编制合并报表时，应当抵销该内部交易事项的影响。合并方的合并报表只体现出此前的同一控制下合并的影响。

提问人：飘雪～ 时间：2011-10-12 15:06:33
回复 cxh2316469 的帖子
试解答：陈版的意思是：B公司个别报表做如下处理：
借：银行存款 1500 贷：长投 1500 B的合并报表上最终的结果是本次减资前后没有影响。
不知道解释是否准确？请陈版及nikankan指教。

回答人：chenyiwei
应是。

提问人：youngsure 时间：2012-02-03 12:10:35
回复 chenyiwei 的帖子
陈版，您好！现有一问题请教如下：
A、B属于同一控制的企业，B企业实收资本 500 万元，未分配利润-50万元，即净资产为 450 万元，两企业合并，A出资 450 万元合并B企业（分录为：借：长期股权投资 450 万 贷：银行存款 450 万），一年后，B企业减资 460 万元，注册资本为 40 万元，款项已汇至A公司账户，A公司会计处理借记银行存款 460 万，请问贷方如何处理？请回复，谢谢！急！！！

回答人：chenyiwei
贷：长期股权投资 450 万元，贷：投资收益 10 万元。

提问人：呼叫帮助 时间：2018-06-09 17:45:13
减资时不是按比例冲减投资成本，而是可以把减资款冲减全部投资成本到零为限。这样账面为 0 ，但是实际在工商登记还是股东，这怎么理解最准确？

回答人：chenyiwei
法律上的股东地位并不要求账面上有与本企业所占实收资本份额相当的投资成本。